臺灣板橋地方法院刑事判決　　　　　　　94年度訴字第3103號
公　訴　人　臺灣板橋地方法院檢察署檢察官
被　　　告　甲○○
上列被告因違反毒品危害防制條例案件，經檢察官提起公訴（九
十四年度核退毒偵字第二五０八號），被告於本院準備程序進行
中，就被訴犯罪事實為有罪之陳述，本院告知簡式審判程序之旨
，並聽取其與公訴人之意見後，經合議庭裁定由受命法官獨任進
行簡式審判程序審理後，判決如下：
    主  文
甲○○施用第一級毒品，處有期徒刑陸月，如易科罰金，以銀元
參佰元折算壹日；又施用第二級毒品，處有期徒刑參月，如易科
罰金，以銀元參佰元折算壹日，扣案之第二級毒品甲基安非他命
壹小包（驗餘毛重零點肆陸壹公克）沒收銷燬之。應執行有期徒
刑柒月，如易科罰金，以銀元參佰元折算壹日，扣案之第二級毒
品甲基安非他命壹小包（驗餘毛重零點肆陸壹公克）沒收銷燬之
。
    事  實
一、甲○○曾於民國九十一年間因施用毒品案件，經送觀察、勒
    戒後，認無繼續施用毒品之傾向而於九十一年一月十八日執
    行完畢釋放出所，經臺灣士林地方法院檢察署（下稱士林地
    檢署）檢察官以九十年度毒偵字第一四四九號為不起訴處分
    確定；又於九十二年間因施用毒品案件，經送觀察、勒戒後
    ，認無繼續施用毒品之傾向而於九十二年九月二十二日執行
    完畢釋放出所，經臺灣板橋地方法院檢察署（下稱板橋地檢
    署）檢察官以九十二年度毒偵緝字第四０四號、九十二年度
    毒偵字第二七八八號為不起訴處分確定。詎其仍不知悔改，
    竟於觀察、勒戒執行完畢釋放後五年內，猶分別基於施用第
    一級毒品海洛因及第二級毒品甲基安非他命之犯意，於九十
    四年九月二十一日下午十二時四十五分為警採尿前往前回溯
    二十六小時、九十六小時內某時（扣除為警於九十四年九月
    二十一日中午十二時逮捕後至採尿時人身受拘束無法施用毒
    品之期間），在不詳地點，分別以注射針筒注射靜脈之方式
    施用海洛因及以吸食器燒煙之方式施用甲基安非他命；嗣於
    同年月二十一日中午十二時許，在臺北縣永和市○○路三九
    三號前為警查獲，並扣得甲基安非他命一小包（驗餘毛重０
    點四六一公克），且經採集其尿液送驗，結果呈海洛因代謝
    物嗎啡及甲基安非他命之陽性反應，始查知上情。
二、案經臺北縣政府警察局永和分局報告板橋地檢署檢察官偵查
    起訴。
    理  由
壹、程序方面：本件被告甲○○所犯係死刑、無期徒刑、最輕本
    刑五年以上有期徒刑以外之罪，其於準備程序就前揭被訴事
    實為有罪之陳述，經法官告知簡式審判程序之旨，並聽取其
    與公訴人之意見後，本院認無不得或不宜改依簡式審判程序
    進行之處，爰依刑事訴訟法第二百七十三條之一第一項、第
    二百八十四條之一之規定，由本院合議庭裁定本件由受命法
    官獨任進行簡式審判程序，合先敘明。
貳、實體方面：
一、上開事實，業據被告甲○○於本院訊問時自白不諱，且被告
    於前開時間採集之尿液經送驗，結果呈海洛因代謝物嗎啡及
    甲基安非他命之陽性反應乙節，此有台灣檢驗科技股份有限
    公司出具２００５／１０／０６報告編號ＣＨ／２００５／
    ９０９６３之濫用藥物尿液檢驗報告及臺北縣政府警察局永
    和分局查獲違反毒品危害防制條例案件犯嫌代碼對照各乙份
    （詳見九十四年度核退偵字第一一一二號偵查卷第五頁、九
    十四年度偵字第一六四０八號偵查卷第十七頁）在卷可稽；
    且扣案之透明結晶一小包經送鑑驗結果認：毛重０點四六一
    公克（含塑膠袋），經以氣相層析質譜儀法檢出甲基安非他
    命成分乙節，此有行政院衛生署管制藥品管理局管檢字第０
    九四００一一三七五號檢驗成績書乙份（詳見本院卷第十二
    頁）附卷可證。故被告之自白核與事實相符，應堪予採信。
    是本件事證已臻明確，被告犯行洵堪認定，應予依法論科。
二、論罪科刑部分：
(一)、查被告行為後，刑法業於九十四年二月二日修正公布，九十
    五年七月一日起施行。按「行為後法律有變更者，適用行為
    時之法律，但行為後之法律有利於行為人者，適用最有利於
    行為人之法律」，修正後刑法第二條第一項定有明文。此條
    規定係規範行為後法律變更所生新舊法比較適用之準據法，
    本身尚無新舊法比較之問題，於新法施行後，應一律適用新
    法第二條第一項之規定，為「從舊從輕」之比較，先予敘明
    ，再按本次法律變更，比較時應就罪刑有關之共犯、未遂犯
    、想像競合犯、牽連犯、連續犯、結合犯，以及累犯加重、
    自首減輕暨其他法定加減原因（如身分加減）與加減例等一
    切情形，綜其全部罪刑之結果而為比較（最高法院九十五年
    五月二十三日九十五年度第八次刑事庭會議決議參照）。經
    查：
１、修正後刑法第四十一條第一項前段關於得易科罰金之折算標
    準，由「得以一元以上三元以下折算一日」（按：此規定配
    合修正前罰金罰鍰提高標準條例第二條【現已刪除】規定，
    就其原定數額提高為一百倍折算一日，則最高應以銀元三百
    元折算一日，經折算為新臺幣後，應以新臺幣九百元折算為
    一日），提高為「以新臺幣一千元、二千元或三千元折算一
    日」，並刪除「因身體、教育、職業、家庭之關係或其他正
    當事由，執行顯有困難」之條件；及修正後第二項規定：「
    前項規定於數罪併罰，其應執行之刑未逾六月者，亦適用之
    。」，然修正前該項規定：「併合處罰之數罪，均有前項情
    形，其應執行之刑逾六個月者，亦同。」。是以修正前關於
    易科罰金之折算標準金額較低，且數罪併罰之數罪均可易科
    罰金，應執行之刑逾六個月，仍可諭知易科罰金，自係較為
    有利。
２、修正前刑法第五十一條第五款規定：「宣告多數有期徒刑者
    ，於各刑中之最長期以上，各刑合併之刑期以下，定其刑期
    。但不得逾二十年。」；修正後刑法第五十一條第五款則規
    定：「宣告多數有期徒刑者，於各刑中之最長期以上，各刑
    合併之刑期以下，定其刑期。但不得逾三十年。」，經新舊
    法比較結果，修正後刑法並非較有利於行為人，依刑法第二
    條第一項前段之規定，仍應依修正前刑法第五十一條第五款
    規定，定其應執行之刑。
３、綜合修正前、後之比較，揆諸前揭最高法院決議及修正後刑
    法第二條第一項前段、後段規定之「從舊、從輕」原則，自
    應全部適用被告行為時之法律，即修正前刑法之相關規定予
    以論處。
(二)、按施用毒品經觀察、勒戒或強制戒治執行完畢釋放後，五年
    後再施用毒品，應適用毒品危害防制條例第二十條第一、二
    項之規定，同條例第二十條第三項定有明文。經查，被告前
    於九十一年間因施用毒品案件，經送觀察、勒戒後，認無繼
    續施用毒品之傾向而於九十一年一月十八日執行完畢釋放出
    所，經士林地檢署檢察官以九十年度毒偵字第一四四九號為
    不起訴處分確定；又於九十二年間因施用毒品案件，經送觀
    察、勒戒後，認無繼續施用毒品之傾向而於九十二年九月二
    十二日執行完畢釋放出所，經板橋地檢署檢察官以九十二年
    度毒偵緝字第四０四號、九十二年度毒偵字第二七八八號為
    不起訴處分確定在案，此有臺灣高等法院被告前案紀錄表及
    上開不起訴處分書各乙份在卷可稽，是被告於觀察、勒戒執
    行完畢釋放後五年以內再施用毒品，則本件檢察官起訴被告
    施用第一、二級毒品，符合上開規定，合先敘明。
(三)、又按海洛因及甲基安非他命依毒品危害防制條例第二條第二
    項第一、二款之規定，分別係屬第一、二級毒品，故核被告
    所為，係犯毒品危害防制條例第十條第一項之施用第一級毒
    品罪及同條例第十條第二項之施用第二級毒品罪。又被告持
    有海洛因、甲基安非他命分別係供己施用，則其持有之低度
    行為，為施用毒品之高度行為所吸收，均不另論罪。復被告
    所犯二罪之間，犯意各別，行為互殊，應予分論併罰。爰審
    酌被告前有二次施用毒品之犯行，仍不知悔悟，故態復萌，
    再次施用毒品，無視於毒品對於自身健康之戕害及國家對於
    杜絕毒品犯罪之禁令，惟審酌被告犯後坦承犯行，態度尚佳
    ，及施用毒品者均具有相當程度之生理成癮性及心理依賴性
    ，戒除不易，且犯罪心態與一般刑事犯罪之本質不同，非難
    性較低等一切情狀，分別量處如主文所示之刑，且均依修正
    前刑法第四十一條第一項前段及罰金罰鍰提高標準條例第二
    條之規定，併予諭知易科罰金之折算標準，及定應執行之刑
    ，以資懲儆。
(四)、至扣案之甲基安非他命一小包（驗餘毛重０點四六一公克）
    ，業經鑑驗屬實，已如前述，且該塑膠袋因難與毒品析離，
    屬違禁物，不問是否屬於犯人與否，應依毒品危害防制條例
    第十八條第一項前段規定，併予宣告沒收銷燬之。
三、退併辦審理部份：
(一)、板橋地檢署九十五年度毒偵字第五一五號併案意旨：被告於
    九十四年十一月九日下午四時四十分許為警採尿往前回溯二
    十六小時及九十六小時內之某時分，在不詳地點，分別施用
    海洛因及安非他命各一次；嗣於同年月九日下午一時十分許
    ，在臺北縣土城市○○街二巷十四號十三樓查獲，因認被告
    施用第一、二級毒品之犯行與上開起訴部分有連續犯之裁判
    上一罪關係，而移送併案審理云云。
(二)、板橋地檢署九十五年度毒偵字第八一０號併案意旨：被告於
    九十五年一月九日中午某時，在臺北縣中和市○○路一四八
    號二樓住處，施用海洛因一次，及於同年月十三日十四時許
    ，接受採尿時回溯前二十六小時內某時，在不詳地點，施用
    海洛因一次；嗣於同年月十三日中午十二時許，在上開住處
    為警查獲，並扣得海洛因一小包（毛重約０點八公克）及注
    射針筒二支，因認被告施用第一級毒品之犯行與上開起訴部
    分有連續犯之裁判上一罪關係，而移送併案審理云云。
(三)、板橋地檢署九十五年度毒偵字第三九二八號併案意旨：被告
    基於施用安非他命之犯意，於九十五年五月二十三日五時許
    ，在臺北縣汐止市○○○路○段九十一號之一住處，施用安
    非他命；另基於施用海洛因之犯意，於九十五年五月二十六
    日為警採尿前二十六小時，在不詳地點，施用海洛因；嗣於
    同年月二十六日凌晨零時許，在臺北縣汐止市○○○路○段
    一七０號前為警查獲，並扣得安非他命七包（淨重八點二公
    克），因認被告施用第一、二級毒品之犯行與上開起訴部分
    有連續犯之裁判上一罪關係，而移送併案審理云云。
(四)、訊據被告固均坦承上開併案意旨書所載之施用第一、二級毒
    品之犯行，惟其於本院訊問時供稱：伊於九十四年九月二十
    一日為警查獲後至九十四年十一月九日為警查獲前，這段期
    間沒有施用海洛因及安非他命，伊大約二、三個月施用一次
    ，因伊沒有那麼多錢可以買毒品；伊沒有毒癮；伊於九十四
    年間曾去醫院戒毒一星期，之後就戒掉了，九十五年會再施
    用也是斷斷續續的，偶而想到才會用，差不多二、三個月一
    次，海洛因及安非他命都一樣等語（詳見本院卷第二三一頁
    ），顯見被告在主觀上並未基於概括之犯意而施用第一、二
    級毒品；再參酌併案意旨所述被告施用毒品之時間係九十四
    年十一月九日（第一、二級毒品）、九十五年一月九日及十
    三日（第一級毒品）、九十五年五月二十六日（第一、二級
    毒品），此距離本案起訴論罪科刑之被告施用第一、二級毒
    品相距近二、四、七個月，則被告於併案多次施用海洛因及
    安非他命之時間及地點，在客觀上與本案均並未密切接近，
    亦未曾反覆且延續地實行，且被告於九十五年一月十三日為
    警查獲後經採集其尿液送驗，結果呈嗎啡之陽性反應及安非
    他命類之陰性反應，此有台灣檢驗科技股份有限公司出具２
    ００６／０２／０８報告編號ＣＨ／２００６／１１４２１
    之濫用藥物尿液檢驗報告（詳見本院卷第四十一頁）可證，
    而於九十五年五月二十六日為警查獲後經採集其尿液送驗，
    結果呈嗎啡及甲基安非他命之陽性反應，此有台灣檢驗科技
    股份有限公司出具２００６／０６／０９報告編號ＣＨ／２
    ００６／５１４５５之濫用藥物尿液檢驗報告（詳見九十五
    年度毒偵字第三九二五號偵查卷第四十頁）足參，核與被告
    前開供述其並未反覆延續施用毒品海洛因及安非他命乙節相
    符，堪以採信。綜上所述，被告於本案之施用第一、二級毒
    品犯行與前揭併案施用第一、二級毒品犯行，尚難於刑法上
    予以評價為刑法修正前之連續犯關係，故併案部分並非本案
    起訴效力所及，本院即無從併予審理，宜退還上開三件併案
    予檢察官另為適法之處理，併此敘明。
據上論斷，應依刑事訴訟法第二百七十三條之一第一項、第二百
九十九條第一項前段，毒品危害防制條例第十條第一項、第二項
、第十八條第一項前段，刑法第二條第一項前段、第十一條前段
、（修正前）第四十一條第一項前段、第二項、（修正前）第五
十一條第五款，修正前罰金罰鍰提高標準條例第二條，判決如主
文。
本案經檢察官彭聖斐到庭執行職務。
中　　華　　民　　國　　96　　年　  4　　月　　 30　　日
　　　　　　　　　刑事第六庭法　官  饒金鳳
以上正本證明與原本無異。
如不服本判決，應於判決送達後十日內，向本院提出上訴狀。
                            書記官  王春森
中　　華　　民　　國　　96　　年　　4 　　月　　30　　日
附錄本案論罪科刑之法律條文：
毒品危害防制條例第十條：
施用第一級毒品者，處六月以上五年以下有期徒刑。
施用第二級毒品者，處三年以下有期徒刑。
